【裁判字號】    96,重上,325
【裁判日期】    980407
【裁判案由】    侵權行為損害賠償
【裁判全文】
臺灣高等法院民事判決                 96年度重上字第325號
上  訴  人  乙○○
訴訟代理人  甲○○
            白德孚律師
被 上訴 人  丁○○
            大都會汽車客運股份有限公司
上一人
法定代理人  丙○○
共      同
訴訟代理人  陳志誠律師
複 代理 人  陳豪杉律師
上列當事人間請求侵權行為損害賠償事件，上訴人對於中華民國
95年11月8日臺灣臺北地方法院95年度交重附民字第27號刑事附
帶民事訴訟判決提起上訴，經本院刑事庭移送前來，並減縮聲明
，本院於98年3月24日言詞辯論終結，玆判決如下：
    主      文
原判決關於駁回上訴人後開第2項之訴部分及該部分假執行之聲
請，並訴訟費用之裁判除減縮聲明部分外，均廢棄。
被上訴人應連帶給付上訴人新台幣貳佰肆拾伍萬柒仟參佰捌拾參
元，及自民國95年11月1日起至清償之日止，按年息百分之五計
算之利息。
其餘上訴駁回。
第一、二審訴訟費用除減縮部分外，由被上訴人連帶負擔八分之
三，餘由上訴人負擔。
本判決所命給付，於上訴人預供新台幣捌拾萬元之擔保後，得假
執行，但如被上訴人為上訴人預供新台幣貳佰肆拾伍萬柒仟參佰
捌拾參元之擔保，得免為假執行。
    事實及理由
一、上訴人於原審請求被上訴人連帶給付新台幣（以下同）875
    萬元本息，嗣於本院審理中減縮為請求816萬7751元本息，
    核與民事訴訟法第446條第1項但書、第255條第1項第3款之
    規定相符，其減縮聲明程序合法，應先敘明。
二、本件上訴人起訴主張：伊於民國93年7月29日下午4時許，駕
    駛車牌號碼DKB-485號輕型機車，沿台北市○○○路由北往
    南方向行進，經台北市○○路○段與敦化南路1段交叉路口時
    ，因同方向由被上訴人丁○○所駕駛車號AH-293號民營公車
    右轉彎未依交通安全規則禮讓直行之伊機車先行之規定，撞
    擊伊所駕駛之機車，致伊所有機車毀損，並受有腦挫傷、腦
    出血導致失智症、外傷性視神經病變導致雙眼同側半盲等傷
    害，自應依侵權行為規定對伊負損害賠償責任。被上訴人丁
    ○○為被上訴人大都會汽車客運股份有限公司（下稱大都會
    客運公司）所僱用之司機，被上訴人大都會客運公司亦應連
    帶負賠償責任等情，爰依民法第184條第1項、第191之2條、
    第193條第1項、第195條第1項前段、第188條第1項等規定，
    求為判決命被上訴人連帶給付伊875萬元，及自起訴狀繕本
    送達之翌日起至清償日止，按年利率百分之五計算之利息，
    並陳明願供擔保請准宣告假執行。（原審判決駁回上訴人之
    訴）並對於原判決提起上訴，及減縮聲明：
    (一)原判決關於駁回上訴人後開第2項之訴及該部分假執行聲
    請之部分廢棄。(二)被上訴人應賠償上訴人816萬7751元，並
    自起訴狀繕本送達之翌日起至清償日止，按年利率百分之五
    計算之利息。(三)請准供擔保宣告假執行。
三、被上訴人則以：本件事故發生時被上訴人丁○○所駕駛之公
    車已自敦化南路轉進信義路，車頭橫越敦化南路3個慢車道
    後進入信義路之公車專用道，上訴人本應待被上訴人丁○○
    所駕駛之車輛完全進入信義路後再往前行，卻未依道路交通
    安全規則第89條第1項第6款之規定，注意前後左右有無障礙
    或車輛，並禮讓行進中丁○○所駕駛之車輛優先通行，僅因
    燈號轉為綠燈即往前直行，未採任何閃躲動作，致發生碰撞
    ，是本件事故係因上訴人行車起步時，疏未注意車前狀況所
    致，並非因被上訴人丁○○所駕駛之公車貿然右轉，即令被
    上訴人應賠償責任，上訴人本身疏未注意車前狀況，亦與有
    過失。又上訴人於本件刑事部分審理程序中尚能明確流暢應
    答，並無喪失工作能力情形。再者，上訴人請求以身體殘障
    同時請求工作能力損失及精神慰撫金，為重複請求，又上訴
    人請求精神慰撫金100萬元亦嫌過高。此外，上訴人請求之
    損害賠償金額應扣除強制汽車責任保險理賠金之金額，又被
    上訴人丁○○業已給付上訴人慰問金5萬元，亦應扣除等語
    ，資為抗辯。並對於上訴人之上訴，答辯聲明：上訴駁回。
四、兩造不爭執之事項：
  (一)被上訴人丁○○為受僱於大都會客運公司之司機，為從事駕
    駛業務之人，於93年7月29日下午4時39分，駕駛車牌號碼
    AH-293號營業用大客車，沿台北市大安區○○○路公車專用
    道北往南方向行駛，行經信義路口（下稱系爭路口）欲右轉
    信義路之公車專用道時，其大客車右側車尾與同向右側車道
    沿敦化南路直行由上訴人所騎乘之車牌號碼DKB-485號輕型
    機車發生撞擊，上訴人於人車倒地後，受有頭部外傷合併全
    身多處擦傷、腦挫傷及視力受損等傷害。
  (二)本件事故發生時，系爭路口之號誌管制情形為「簡單兩時相
    」，號誌週期為200秒，第1時相為信義路雙向通行（115秒
    ，內含黃燈3秒及全紅清道時間5秒），第2時相為敦化南路
    南北雙向通行（85秒，內含黃燈3秒及全紅清道時間3秒），
    行車管制方式為敦化南路由北往南方向，快慢車道均禁止左
    、右轉，但公車得於快車道左、右轉及於慢車道右轉信義路
    公車專用道（見本院卷(一)，131頁）。
  (三)上訴人所支出醫藥費以3萬3830元計算，住院看護費以3萬20
    00元計算（見本院卷(一)，235頁）。
  (四)上訴人所得領取之強制汽車責任保險給付，經本院依職權函
    詢友邦產物保險股份有限公司，該公司理賠部函覆稱：「說
    明：二、…。綜上，依強制汽車責任保險給付標準第四條第
    三款『受害人身體遺存障害，同時符合附表之第十四等級至
    第一等級間任何二項目以上時，按其最高殘廢等級再升一等
    級給與之』，依規定應給予唐君（即上訴人）舊制殘廢等級
    第二等級新台幣一百一十七萬元。三、另傷害醫療費用給付
    則以其必須且合理之實際支出之相關醫療費用為限，每一受
    害人每一事故之傷害醫療費用給付總額，以新台幣二十萬元
    為限。」（見本院卷(二)，73頁及76頁）。上訴人尚未領取強
    制汽車責任保險理賠金。
五、玆就兩造爭執之事項，分別判斷如下：
  (一)關於被上訴人丁○○與上訴人就發生本件交通事故之過失程
    度部分：就此，上訴人主張丁○○所駕駛之車輛未待行進慢
    車道之上訴人所騎機車通過，即右轉駛向信義路公車專用道
    ，為本件事故肇事原因。又因敦化南路快慢車道間隔有安全
    島，上訴人沿敦化南路慢車道內側往前行駛時，無法立即看
    到由快車道右轉由被上訴人丁○○所駕駛之公車，故被上訴
    人丁○○就本件事故之發生至少應負八成之肇事責任等語，
    並提出臺北市車輛行車事故鑑定委員會94年12月8日北鑑審
    字第0943040 3100號函附本件行車事故鑑定意見書為證（見
    原審卷，4至9頁）。被上訴人則抗辯被上訴人丁○○所駕駛
    之公車已轉進信義路，上訴人應禮讓被上訴人丁○○之車輛
    先行，即令上訴人不必禮讓，其疏未注意車前狀況，亦與有
    過失等語，並提出道路交通安全規則為證（道路優先權部分
    ，見本院卷(二)，56至69頁）。再分述如下：
  1.按兩車同方向行駛於同一道路，欲變換車道時，應讓直行車
    先行，欲右轉時，應距交岔路口三０公尺前顯示方向燈或手
    勢，駛至路口再行右轉，為本件事故發生時應適用之93年2
    月27日修正道路交通安全規則第98條第1項第6款、第102條
    第3款所明文規定。其目的在課以駕駛人於變換車道或右轉
    彎時，負有注意同方向行駛之其他車輛動向，避免發生擦撞
    或追撞之義務。本件上訴人與被上訴人丁○○為行駛於同一
    道路、同一方向之不同車道之二車，則被上訴人丁○○於行
    經系爭路口，欲右轉彎時，自應依上開規定，注意避免與其
    他車輛擦撞或被其他車輛追撞，並採取相關防免措施，於其
    他車輛可能因此擦撞或追撞時，應暫停轉彎，必俟其他車輛
    安全通過後始可再行轉彎。乃被上訴人丁○○並未盡此注意
    義務，即為右轉，致遭行駛在後由上訴人所騎機車由後追撞
    其所駕駛公車右側後方，上訴人因而車毀人傷，依上開說明
    ，被上訴人丁○○就本件事故之發生，應有過失。被上訴人
    雖抗辯稱依同規則第102條第6款規定：「轉彎車應讓直行車
    先行。但直行車尚未進入交岔路口，而轉彎車已達中心處開
    始轉彎，直行車應讓轉彎車先行。」被上訴人丁○○駕駛之
    公車已右轉彎已進入信義路，上訴人應讓被上訴人丁○○駕
    駛之公車先行等語，然上開規定係就對向行駛之二車關係所
    為規定，非指同方向行駛之二車關係，有上訴人提出之該款
    圖示附卷可參（見本院卷(二)，64頁），且有臺北市政府交通
    局96年4月12日北市交五字第09631254200號函檢送之臺北市
    車輛行車事故鑑定委員會鑑定覆議意見書，附於本院95年度
    交上易字第323號刑事卷（第50頁）可按，是被上訴人抗辯
    依上開規定，上訴人應禮讓被上訴人丁○○駕駛之公車先行
    ，尚非可採。
  2.按汽車行駛時，駕駛人應注意車前狀況，並隨時採取必要之
    安全措施，同規則第94條第3項亦有明文。本件事故發生時
    ，敦化南路方向之號誌為綠燈，為兩造所不爭，而關於本件
    事故發生之經過，目擊證人邱垂揚於93年7月29日接受交通
    隊詢問時稱：「於上述時間，我沿敦化南路往北走在行人穿
    越道上，當時我人已經過了信義路，站在西北角時，我當時
    在講大哥大看路口，當時輕機車（指上訴人駕駛之機車）的
    行向（北往南）號誌已經轉換為綠燈，我看見當時有幾台機
    車已經開始經過，唯獨該部輕機車直接撞上該公車右側車尾
    」「當時公車（指被上訴人丁○○駕駛之公車）車頭已經進
    入信義路（西向東只剩車尾部分的部分）等語（見臺灣臺北
    地方法院檢察署94年度偵字第9517號偵查卷21頁，同上原法
    院刑事卷，24頁）。於原法院94年度交易字第413號刑事案
    件審理時證稱：「當時我從敦化南路往北方向過信義路口，
    過了之後我在路口停下來講行動電話，就看到公車已經過了
    一半信義路的路口．．公車已經過了敦化南路上的慢車道後
    ，剛好敦化南路才轉綠燈，公車當時有一半突出在敦化南路
    的慢車道上。（問：你剛才說有一半突出在敦化南路的慢車
    道，是車頭，還是車尾？）車尾．．車身在敦化南路慢車道
    的部分佔了慢車道三分之二到一半的長度，車尾還是在敦化
    南路路口．．（問：當時機車撞到公車的後方，是後方是何
    處？）蠻靠近後面，約後輪的位置。（問：當時撞擊的時候
    公車的車身是傾斜，還是平行在信義路上？）是平行的行進
    在信義路上．．（問：到底碰撞當時公車車尾是在哪裡？）
    車尾是在敦化南路上的慢車道，但是已經快要過了敦化南路
    。」「當時有很多台機車都是一起衝出去，但是撞上去的騎
    士比較快，所以我才會認為他是第一台，而且我看到他的時
    候，我以為他會閃那台公車，沒有想到他直接撞到公車。」
    （見該刑事卷92頁、93頁，95年6月21日審判筆錄）等語。
    雖證人邱垂揚就敦化南路方向號誌變為綠燈時，上訴人是否
    為第一位前進之機車騎士，於警訊中稱已有幾部機車經過，
    於原法院刑事庭則稱上訴人為第一部，前後略有出入。然信
    義路與敦化南路均為人車往來頻繁之大道，且系爭路口之燈
    號管制為簡單兩時相，並無專供敦化南路右轉信義路之號誌
    ，因此，於敦化南路未轉為綠燈前，信義路為綠燈，被上訴
    人丁○○駕駛之公車不可能先右轉駛出該路口，否則將與行
    駛於信義路之車輛發生碰撞。又若上訴人於敦化南路轉換為
    綠燈前，已到達路口等待號誌變換，因其機動性機達較被上
    訴人丁○○駕駛之公車為高，且係直行敦化南路，到達系爭
    碰撞點所需時間，必較被上訴人丁○○駕駛之公車由敦化南
    路快車道轉彎（通過安全島前端）進入信義路為早，上訴人
    所騎機車不可能於系爭碰撞點與被上訴人丁○○駕駛之公車
    碰撞，更不可碰撞被上訴人丁○○駕駛公車之尾部。再者，
    敦化南路為交通大道，於慢車道上由北往南行駛敦化南路之
    車輛，必然不少，觀諸證人邱垂揚證稱當時有幾部機車在等
    待號誌變換為綠燈，亦可知之，因此，常理上，被上訴人丁
    ○○駕駛公車由快車道欲右轉進入信義路時，必待敦化南路
    同方向慢車道上之機車通過及行人穿越道上之行人已通過信
    義路後，始可能右轉進入信義路，否則將會撞及機車或行人
    。以證人邱垂揚證稱其係沿敦化南路由北往南徒步穿越信義
    路，到達南側路口時，始看到本件事故，而信義路為人車往
    來頻繁之大馬路，證人欲穿越，必須相當時間，其於穿越敦
    化南路後始看到上訴人之機車撞上被上訴人丁○○所駕駛之
    公車，可見事故發生時，距敦化南路號誌初轉為綠燈，已有
    相當時間，若上訴人所騎機車原於路口等待敦化南路方向之
    號誌變換為綠燈，並於變換後第一部衝出，豈會於證人邱垂
    揚已步行通過信義路後，上訴人始到達系爭碰撞點（即剛欲
    通過信義路）？是應認證人邱垂揚於警訊中所稱已有幾部機
    車先通過為可信，且該幾部先行通過之機車，亦非原於待轉
    區等待號誌變換之機車，而是於號誌變換後陸續到達該路口
    之機車（因該機車原於待轉區等待綠燈，亦會先到達碰撞點
    ，不會有閃避被上訴人丁○○所駕駛之公車之情形）。
  3.是依前述，上訴人於敦化南路號誌變換為綠燈時，應當尚未
    進入敦化南路之機車待轉區，而係於號誌已變換為綠燈後相
    當時間，始與其他機車始陸續進入系爭路口，此時被上訴人
    丁○○所駕駛之公車，已因敦化南路慢車道上原於號誌下等
    待號誌變換之車輛及行人穿越道上行人已通過，而右轉進入
    信義路之公車專用道（車身一半已進入），行駛於上訴人前
    方之其他機車，因見被上訴人丁○○駕駛之公車在前，乃採
    閃避措施，而上訴人所騎機車則未閃避，致發生碰撞。易言
    之，上訴人於到達系爭碰撞地點前，已能注意被上訴人丁○
    ○所駕駛之公車在前，且依當時情況，上訴人亦能採閃避措
    施（在上訴人之前之機車既能閃避，行駛在後之上訴人更能
    閃避），卻疏未注意閃避，致發生本件事故，自為本件事故
    發生原因之一，且上訴人所騎機車在後，其應注意避免碰撞
    之責任顯然較被上訴人丁○○為重，所能採避免碰撞之方法
    與機會，亦較被上訴人丁○○為多，然上訴人並未注意並採
    避免損害發生之措施，因而發生碰撞，故就本件事故之發生
    ，上訴人實應負主要責任。前開臺北市車輛行車事故鑑定委
    員會鑑定覆議意見書，雖認為被上訴人丁○○駕駛大客車違
    反同規則第102條第1項第7款，轉彎車未讓直行車先行之規
    定，為肇事主因，上訴人騎機車未注意車前狀況，違反同規
    則第94條第3項規定，為肇事次因（見本院95年度交上易字
    第323號刑事卷，第49頁），然該鑑定書所引用之同規則第
    102條第1項第7款條文，係鑑定當時適用之新修正條文，而
    非本件事故發生時應適用之條文，且本件事故發生時應適用
    之同規則第102條第1項第6款規定，係適用於對向行駛之二
    車，於本件並無適用餘地，亦如前述，上開鑑定意見一方面
    認同款但書係規範對向行進之二車關係，卻又認同款前段適
    用於本件同向行駛之二車，前後不無矛盾，難據為判斷兩造
    責任程度之參考。
  (二)就上訴人所受損害之金額部分：因故意或過失，不法侵害他
    人之權利者，負損害賠償責任。汽車、機車或其他非依軌道
    行駛之動力車輛，在使用中加損害於他人者，駕駛人應賠償
    因此所生之損害。但於防止損害之發生，已盡相當之注意者
    ，不在此限。不法侵害他人之身體或健康者，對於被害人因
    此喪失或減少勞動能力或增加生活上之需要時，應負損害賠
    償責任。不法侵害他人之身體、健康者，被害人雖非財產上
    之損害，亦得請求賠償相當之金額。受僱人因執行職務，不
    法侵害他人之權利者，由僱用人與行為人連帶負損害賠償責
    任，民法第184條第1項、第191條之2、第193條第1項、第
    195條第1項及第188條第1項前段，分別定有明文。被上訴人
    丁○○為被上訴人大都會客運公司之受僱人，被上訴人丁○
    ○因駕駛公車疏未注意，侵害上訴人之身體及健康權，已如
    前述，則上訴人依前開規定，請求被上訴人連帶賠償，自屬
    有據。茲就上訴人所受損害之金額，分別判斷如下：
  1.醫藥費用：兩造同意以3萬3830元計算。
  2.看護費用：兩造同意以3萬2000元計算。
  3.減少勞動能力之比例：就此，上訴人主張其為臺北市政府環
    境保護局清潔隊員，因本件事故受有精神神經及眼睛二項身
    體障害，功能退化，終身不能從事任何工作，依友邦產物保
    險股份有限公司理賠部函覆本院時，認上訴人病情符合強制
    汽車責任保險給付標準表第3項殘廢等級第3級（見本院卷(二)
    ，73 頁），參照學說見解，此第3級之減少勞動能力比例為
    減少100%（見本院卷(一)，118頁）減少喪失勞動能力之程度
    為百分之百等語。被上訴人則辯稱臺北市立萬芳醫院95年5
    月1日函覆刑事法院稱上訴人雙眼矯正最佳視力為0.8，且上
    訴人於刑事案件審理時，就法官訊問事項對答如流，且自承
    會自己掃地，未達失智程度，亦無喪失勞動能力等語。按法
    院就不法侵害他人之身體或健康，致被害人減少勞動能力所
    受損害之金額，應就加害程度、被害人受侵害前之身體健康
    狀態、教育程度、專門技能、社會經驗等方面綜合判定之，
    上開保險給付標準表（見本院卷(一)，243頁以下）所列殘障
    等級，雖非不得據為認定減少勞動能力之重要參考資料，但
    究非唯一之準據，以該給付標準表所載，一、二、三項障害
    項目，同屬終身不能從事任何工作之喪失勞動能力，但其殘
    廢等級仍分屬一、二、三級，給付標準亦有不同，即見以該
    給付標準表所列殘障等級，作為認定減少勞動能力之程度，
    並不精確。又法院認定被害人減少勞動能力之程度，應以言
    詞辯論終結時之狀況為準，是被上訴人抗辯以上訴人先前於
    刑事案件審理時之身體及精神狀況，作為本院認定上訴人減
    少勞動能力之標準，所辯亦非足採。查本件事故後，上訴人
    曾至臺北市立聯合醫院（仁愛院區）、萬芳醫院（委託臺北
    醫學大學辦理）、三軍總醫院及國立成功大學醫學院附設醫
    院就診，經本院連同上訴人於上開醫院就診之病歷，送請臺
    北市立萬芳醫院鑑定結果，上訴人於患病後認知功能下降且
    情緒控制差，近兩年來無法工作，減少勞動能力程度約80%
    ，目前僅能勉強照顧自己，此與車禍受傷有因果關係，病況
    進展緩慢，難以完全治癒之事實，有該醫院97年5月5日萬院
    醫病字第0970003087號函、97年9月26日萬院醫病字第09700
    06974號函附心理評鑑報告附卷可稽（見本院卷(一)，273頁、
    298-1至302頁），以上訴人因腦部外傷而引起失智症、精神
    病症狀、雙眼視神經病變，最佳矯正視力右眼0.3、左眼0.2
    ，有該醫院93年11月29日診斷書及勞工保險殘障診斷書可參
    （見同上偵查卷，36頁，本院卷(二)，9頁、15頁以下），且
    於93年8月16日起轉診至同醫院精神科，並經長期治療，亦
    有同醫院病歷可按（見本院卷(一)，185頁至217頁），可見上
    開鑑定意見係依據對上訴人長期觀察、治療後所提出之意見
    ，應屬可信。上訴人主張上訴人已完全喪失勞動能力，被上
    訴人辯稱上訴人未減少勞動能力云云，均非可採。
  4.減少勞動能力之金額：上訴人主張本件事故發生時其未滿32
    歲，算至法定強制退休年齡65歲，尚有33年之勞動能力期間
    ，以本件事故發生之當年度即93年度收入共計46萬221元，
    以霍夫曼計算法不扣除第1年中間利息，33年之係數為19.00
    00000，則其勞動能力減少之損失為914萬3859.5元，被上訴
    人則抗辯上訴人自93年至95年間，月薪本俸為1萬6420元，
    專業加給為1萬4940元，合計3萬1360元，即每年為37萬6320
    元，上訴人之勞動能力應以此為準，且上訴人自本件事故發
    生後至95年8月間，仍領有薪資98萬4282元，亦應自此項損
    失中扣除等語。按因身體或健康受侵害，而減少勞動能力者
    ，其減少及殘存勞動能力之價值，不能以現有之收入為準，
    應以其能力在通常情形下可能取得之收入為標準（最高法院
    61年台上字第1987號判例參照）。本件上訴人自92年5月26
    日起任職於臺北市政府環境保護局，至95年7月29日離職，
    有同局96年10月4日北市環人字第096354980000號函可據（
    外附證物），而其於92年度（約7個月薪資）、93年度（全
    年）領得之薪資，分別為23萬5778元、46萬0221元，亦有所
    得稅各類所得資料清單在卷可按（見本院卷(二)，21頁、22頁
    ）。又上訴人為任職公家單位，除有特殊情事，通常能繼續
    任職，且其薪資亦會隨公務員薪資之調整而增加，故上訴人
    主張僅以93年度之總收入46萬0221元，作為其每年勞動能力
    之計算基準，應屬合理可採。又上訴人除按月領取本俸及專
    業加給外，尚領有工作獎金，以及年終獎金，此等獎金亦屬
    上訴人提供勞務所可取得之收入，於計算上訴人勞動能力時
    亦應計入，被上訴人抗辯應僅以本俸及專業加給為計算基準
    ，並不合理，難予贊同。查上訴人為61年9月16日出生，於
    93年7月29日本件事故發生時其未滿32歲，算至法定強制退
    休年齡65歲，尚有33年之勞動能力期間，以每年46萬221元
    ，依霍夫曼計算法扣除第2年起之中間利息，33年之係數為
    19.00000000，則上訴人減少勞動能力80%之損失應為729萬
    2142元（460,221*19.00000000*80%＝729萬2142，元以下四
    捨五入）。
  5.精神慰撫金：上訴人因本件事故致受腦部外傷而引起失智症
    、精神病症狀、雙眼視神經病變，最佳矯正視力右眼0.3、
    左眼0.2，已如前述，是上訴人主張其因本件事故受有精神
    上痛苦，自屬可採。又上訴人主張為私立景文高中補校畢業
    ，已婚，育有1子1女（本件事故當時分別為3歲及2歲），名
    下有房屋一棟，應有部分二分之ㄧ，房屋價值僅2000元，土
    地價值則為65萬6750元，被上訴人則抗辯被上訴人丁○○係
    高工畢業、已婚、育有2子（國小5年級、國中1年級），月
    薪約4萬5千元，有房屋，貸款540萬元，被上訴人大都會客
    運公司93年度資產16億餘元，營業損失1250萬餘元等，為兩
    造所不爭。本院審酌前開上訴人所受傷害情形，及兩造身分
    、地位、教育程度、職業、經濟能力等，認上訴人主張其所
    受非財產上損害金額為100萬元，應屬合理。又上訴人因受
    同一傷害，致同時發生之減少勞動能力及精神上之損害，上
    訴人自得各別請求賠償，被上訴人抗辯上訴人重複請求，且
    金額過高云云，為不可採。
  (三)關於上訴人得請求被上訴人連帶給付之金額部分：依前開(二)
    之說明，上訴人因本件事故所受損害之金額為835萬7942元
    （3萬3800元+3萬2000元+729萬2142元+100萬元＝835萬7942
    元）。又損害之發生或擴大，被害人與有過失者，法院得減
    輕賠償金額，或免除之，民法第217條第1項定有明文。本件
    事故之發生，上訴人及被上訴人丁○○均有疏失，而上訴人
    應負主要責任，已如前述，則被上訴人抗辯應依前開規定，
    減輕或免除其賠償責任，應有所據。又本件事故之發生，上
    訴人應負主要責任，亦如前述，本院審酌事故發生之全盤經
    過，認應減輕被上訴人賠償責任70%，即就本件事故之發生
    ，上訴人應負70%責任，被上訴人丁○○應負30%責任，方符
    公允，上訴人主張被上訴人丁○○應負80%以上責任，難予
    贊同。依此，上訴人得向被上訴人請求連帶給付之金額，應
    為250萬7383元（0000000*0.3＝0000000）。再者，被上訴
    人主張被上訴人丁○○業已給付上訴人慰問金5萬元，為上
    訴人所不爭，則被上訴人抗辯應扣除此金額，亦屬可採。扣
    除後，上訴人得請求被上訴人連帶給付之金額為245萬7383
    元（250萬7383元-5萬元＝245萬7383元）。又上訴人依強制
    汽車保險法規定得向保險人友邦產物保險股份有限公司請求
    給付金額殘障給付117萬元、傷害醫療給付20萬元（見本院
    卷(二)，73頁），因上訴人尚未由保險人受領給付，尚不生得
    自請求之金額扣除問題（同條例第32條參照），被上訴人抗
    辯應先扣除，為不可採（必俟領取保險金後再另行扣除）。
六、綜上所述，上訴人本於侵權行為之法律關係，請求上訴人連
    帶給付245萬7383元，及自民國95年11月1日（起訴狀繕本送
    達翌日）起，至清償之日止，按週年利率百分之五計算之利
    息，為有理由，應予准許。逾此所為請求，為無理由，應予
    駁回。原審就上開應准許部分，為上訴人敗訴判決，並駁回
    其假執行之聲請，尚有未洽，上訴意旨指摘原判決此部分不
    當，求予廢棄改判，為有理由，爰由本院將此部分原判決廢
    棄，改判如主文第二項所示，並依聲請為附條件之准、免假
    執行之宣告。至於上開不應准許部分，原判決為上訴人敗訴
    判決，並駁回其假執行之聲請，經核於法並無不合，上訴意
    旨指摘原判決此部分不當，聲明廢棄改判，為無理由，應駁
    回其上訴。
七、據上論結，本件上訴為一部有理由，一部無理由。依民事訴
    訟法第450條、第449條第1項、第463條、第390條第2項、第
    392條第2項、第79條、第85條第2項，判決如主文。
中    華    民    國    98    年    4     月    7     日
                    民事第七庭
                        審判長法  官  鄭三源
                              法  官  王聖惠
                              法  官  呂太郎
正本係照原本作成。
如不服本判決，應於收受送達後20日內向本院提出上訴書狀，其
未表明上訴理由者，應於提出上訴後20日內向本院補提理由書狀
（均須按他造當事人之人數附繕本）上訴時應提出委任律師或具
有律師資格之人之委任狀；委任有律師資格者，另應附具律師資
格證書及釋明委任人與受任人有民事訴訟法第466條之1第1項但
書或第2項（詳附註）所定關係之釋明文書影本。
中    華    民    國    98    年    4     月    8     日
                               書記官  黃千鶴
附註：
民事訴訟法第466條之1（第1項、第2項）：
對於第二審判決上訴，上訴人應委任律師為訴訟代理人。但上訴
人或其他法定代理人具有律師資格者，不在此限。
上訴人之配偶、三親等內之血親、二親等內之姻親，或上訴人為
法人、中央或地方機關時，其所屬專任人員具有律師資格並經法
院認為適當者，亦得為第三審訴訟代理人。


司法院資訊處製作；財團法人民間司法改革基金會備份。
